台灣基隆地方法院刑事判決　　　　　　　　　　　　　八十九年度訴字第五三七號
　　公　訴　人　台灣基隆地方法院檢察署檢察官
　　被　　　告　甲○○
　　指定辯護人　丙○○
右列被告因違反毒品危害防制條例案件，經檢察官提起公訴（八十九年度偵字第二四
一六號、第三０九０號──原台灣桃園地方法院檢察署八十九年度偵字第六七七０號
案件移轉台灣士林地方法院檢察署八十九年度偵字第五三三０號再移轉）及移送併案
審理（八十九年度偵字第三二八三號──原台灣台北地方法院檢察署八十九年度偵字
第七四一七號移轉），本院判決如左：
    主      文
甲○○共同連續意圖販賣而持有第二級毒品，累犯，處有期徒刑陸年。
扣案第二級毒品安非他伍包（即中包、貳小包，毛重共陸拾玖點玖公克，淨重共陸
拾陸點陸公克）、又貳拾壹包（毛重共伍佰伍拾玖點玖公克，淨重共伍佰肆拾伍點肆
公克）、又壹大包（毛重佰貳拾柒點伍公克）、海洛因貳小包（毛重共貳點陸公克
，淨重共貳點貳公克），均沒收銷毀之；電子磅秤貳台、分撥器壹支、分裝袋壹批（
約伍佰個）、又壹佰拾肆只、又柒拾只（大袋七只、中袋四十四只、小袋十九只），
均沒收。
    事      實
一、甲○○曾因竊盜案件，於民國八十二年十一月間，經台灣台北地方法院判處有期
    徒刑八月，緩刑三年確定；又因違反麻醉藥品管理條例案件，於八十三年八月間
    ，經台灣士林地方法院判處有期徒刑四月確定，前案緩刑宣告因而撤銷；又因違
    反同條例案件，於八十四年十一月間，經台灣士林地方法院判處有期徒刑六月確
    定；又因偽造文書案件，於八十五年五月間，經台灣台北地方法院判處有期徒刑
    三月確定。四案接續執行，而於八十六年七月四日，因縮短刑期而執行完畢。復
    於八十七年八月間，因違反藥事法案件，經台灣士林地方法院判處有期徒刑三月
    確定，於八十八年七月二十八日執行完畢。
二、詎甲○○復意圖販賣第二級毒品牟利，基於概括之犯意：
１、甲○○與丁○○共同基於犯意之聯絡，自八十九年三月初某日起，至八十九年四
    月五日止，由丁○○駕駛租得之自用小客車，附載甲○○，往返高速公路汐止交
    流道附近，合資而由甲○○出面，向綽號「開元」之成年男子，以每兩新台幣（
    下同）一萬七千元之價格，共同連續購買第二級毒品安非他命四次，分別為二兩
    、三兩、三兩半及五兩，一起攜回台北市○○街十三巷十六之三號四樓連同其頂
    樓即丁○○、戊○○（二人皆由台灣台北地方法院檢察署另案處理中）、甲○○
    之住處，共同連續意圖販賣而持有之，丁○○分得其中二兩，其餘部分歸甲○○
    所有。八十九年四月七日下午五時許，在上址而為警搜索查獲，經警扣得甲○○
    所有之安非他命五包（即三中包、二小包，毛重共六十九點九公克，淨重共六十
    六點六公克）、海洛因二小包（毛重共二點六公克，淨重共二點二公克）、分裝
    袋一批（約五百個）及丁○○所有之電子磅秤一台（以上第七四一七號併案卷）
    。
２、詎甲○○復於八十九年四月下旬某日，在基隆市廟口夜市，以三十萬元之價格，
    向綽號「阿三」之成年男子，購買第二級毒品安非他命一大包（毛重共五百五十
    九點九公克，淨重共五百四十五點四公克），攜回其桃園市○○街八十二號四樓
    之一之住處，再以電子磅秤及分裝袋，分裝成二十一包，俟機尋找買主，準備以
    每一點五公克一千元之價格出售。八十九年五月四日上午八時三十分許，在上址
    而為警查獲，經警扣得該批安非他命二十一包、電子磅秤一台、分裝袋一百十四
    只（以上第六七七０號起訴卷）。
３、甲○○經台灣桃園地方法院檢察署檢察官諭令具保候傳後，復於八十九年五月中
    旬某日，在基隆市廟口夜市，向林文炳（已於八十九年五月底死亡）收受安非他
    命共一大包（毛重三百二十七點五公克），以抵償林文炳之欠款，並攜回其台北
    市○○○路○段二六九巷二弄九號二樓之住處，意圖販賣而持有之。八十九年六
    月十日凌晨一時許，甲○○攜帶上述安非他命至基隆市七堵區，邀請不知情之乙○○（同案被告，通緝中）駕駛ＭＺ─２０１６號自用小客車，載其前往基隆市
    ○○路，準備尋找買主。同日凌晨一時三十分許，行經基隆市○○路四號前時，
    為警查獲並扣得其所有之上述安非他命一大包、分撥器一支、分裝袋七十個（大
    袋七只、中袋四十四只、小袋十九只）（以上第二四一六號起訴卷）。
三、案經基隆市警察局第二分局報請台灣基隆地方法院檢察署檢察官偵查起訴；台北
    市政府警察局大安分局報請台灣桃園地方法院檢察署檢察官呈請台灣高等法院檢
    察署檢察長令轉台灣士林地方法院檢察署檢察官偵查後，再呈請台灣高等法院檢
    察署檢察長令轉台灣基隆地方法院檢察署檢察官偵查起訴；台北市政府警察局移
    送台灣台北地方法院檢察署呈請台灣高等法院檢察署檢察長令轉台灣基隆地方法
    院檢察署檢察官偵查而移送併案審理。
    理      由
甲、有罪部分
一、心證形成
Ａ、程序部分──警訊筆錄未錄音
    依八十七年一月二十一日修正刑事訴訟法第一百條之一第一項規定：「訊問被告
    應全程連續錄音，必要時，並應全程連續錄影，但有急迫情況且經記明筆錄者，
    不在此限。」依此，錄音乃警察詢問時之強制規定。因此，其第二項更進而規定
    證據排除原則：「筆錄內所載之被告陳述，與錄音或錄影之內容不符者，除有前
    項但書情形外，其不符之部分，不得作為證據。」觀其提案條文原為：「訊問被
    告應全程連續錄音，必要時，並應全程連續錄影。被告之陳述未經錄音或錄影者
    ，不得作為證據。觀其修正理由為「為建立詢問筆錄公信力，以擔保程序合法，
    所以詢問過程應全程連續錄音並錄影．．．以期發現真實，並確保自白之任意性
    。」三讀時，雖為配合急迫狀況之例外情形而為文字修正如現行條文；然現行條
    文依然規定「其不符之部分，不得作為證據」，而排除其不符合部分之證據能力
    。所謂不符，包括筆錄內容係錄音或錄影內容所無及筆錄內容與錄音或錄影內容
    兩歧而言。茲筆錄內容係錄音或錄影內容所無者，既不得作為證據，舉輕以明重
    ，筆錄內容並無錄音或錄影可考者，更無法確保其自白之任意性，尤不得作為證
    據。本件三案之警察詢問，均未依規定錄音，其筆錄亦未載明有何急迫情況，本
    院認為其筆錄之制作違背上述強制規定，並無證據能力，不得作為證據。據此，
    則被告在警訊中不利於己之供述，即不得作為不利被告事實之認定依據。因此，
    本案販賣或意圖販賣而持有第二級毒品部分，僅能依警訊筆錄以外之證據，以審
    查是否已至任何人皆無可置疑之程度，亦即是否符合「超越合理懷疑原則」，合
    先敘明。
Ｂ、實體部分──被告辯解不可採
    訊據被告甲○○固矢口否認犯罪，辯稱：前述１部分，其購買安非他命係自己要
    施用，並非準備販賣；前述２部分，係許榮生所有，非其所有；前述３部分，係
    林文炳生前寄放，當時，其在等林文炳拿回去；嗣林文炳死亡，其因怕其母發現
    ，才帶出來，並非在找買主（第二四一六號第三十一頁反面、九十年九月十二日
    審判筆錄）；至於扣案之電子秤，係其前因購買毒品曾被欺騙斤兩，是故買來秤
    重足不足云云。惟查：前述１部分，其持有毒品部分，核與丁○○、戊○○所述
    相符；而其前後購買四次，分別為二兩、三兩、三兩半及五兩，每兩價格高達一
    萬七千元，已如前述；謂其意在自用，已然違背常情；何況，當場又扣得丁○○
    所有之電子磅秤一台，其共同販賣之情，已灼然甚明。前述２部分，既經證人許
    榮生所堅決否認，而其否認部分復核與證人陳阿順、陳正祥所述相符（第五三三
    ０偵查卷第十八頁以下），被告所辯已難採信；何況，該批毒品若非被告所有，
    被告何不於警訊時為此抗辯，何以待至偵查中始行提出？如此，豈非有違常情？
    再者，該批毒品業經分裝成二十一包，已如前述；若非意在販賣，所為何來？前
    述３部分，被告於偵查中坦承其「想要販賣，但沒有找到買主」（第二四一六號
    偵查卷第三十二頁）；當日，經檢察官聲請羈押，在本院訊問時，亦坦承其「有
    想要賣，但不知如何找買主」（八十九年度聲羈字第六十三號卷第十五頁），足
    見被告於審判中辯稱其在等林文炳拿回去乃至並非尋找買主云云，並不實在。何
    況，此部分置於車上之一四二個分裝袋中，大型袋有七個，中型袋四十四個，小
  型袋十九個；若僅供己每次定量之施用，何需不同大小之分裝袋？可見係因應不
    同購買者不同需求之故。若非準備販賣，何必如此？此外，復有前述三次查扣之
    物及台北市政府警察局刑事警察大隊查獲涉嫌毒品危害防制條例毒品初步鑑驗報
    告書二紙（第七四一四號偵查卷第二十一頁、第二十二頁）、台北市政府警察局
    大安分局查獲涉嫌毒品危害防制條例毒品初步鑑驗報告單（第六七七０號偵查卷
    第十四頁）一紙在卷可資佐證，被告意圖販賣而持有第二級毒品之事實已是無可
    置疑，其犯行洵堪認定。
二、所犯法條
Ａ、辨正販賣──販賣為同義複詞
    按傳統實務向認所謂販賣，並不以販入之後復行賣出為必要，苟以販售為目的，
    將毒品販入或將之賣出，有一於此，其犯罪即經完成（最高法院六十六年一月二
    十四日六十六年度第一次刑庭庭推總會議決議參照）。其見解可謂怪異之至，造
    成行為人不過意圖販賣而持有毒品，尚未著手販賣，連販賣未遂罪都未構成，卻
    要被判處販賣既遂罪之刑。
    惟查立法者既未使用「買賣」二字，而使用「販賣」二字，則此一見解，已是明
    顯錯誤，並非法律問題仁智之見而已。申言之，此一見解，分別有中文及法律上
    之誤會：在中文上，販賣乃同義複詞，販者，賣也。販賣即是賣，買與賣係相對
    名詞。實務上以「販入」表示「買入」，出於以為「販賣」乃「買賣」之誤會所
    致。在法律上，就罪責程度觀之，販賣、意圖販賣而持有、轉讓、施用、持有之
    行為，分別成立販賣罪、意圖販賣而持有罪、轉讓罪、施用罪、持有罪。此在毒
    品危害防制條例或麻醉藥品管理條例皆然。其罪責程度，由高而低排列，刑罰規
    範甚為完整而井然有序。然則，此誤見一出，造成販賣未遂罪無從適用，而意圖
    販賣而持有罪幾遭架空；為此，實務上遂有認為意圖販賣而持有罪，係指「意圖
    販賣而販入以外之原因而持有並另行起意販賣」者而言；實則，由於「意圖販賣
    而非法持有」與「非法持有」，其基本之持有行為相同，所不同者，前者具有販
    賣之主觀不法要素及責任意思而已。正因此故，立法加以犯罪類型化，為獨立犯
    ，用以規範買入而尚未賣出之情形，屬於刑罰前置化，是為原則；所謂「意圖販
    賣而販入以外之原因而持有並另行起意販賣」，充其量為該款適用之例外情形而
    已，並非該款適用之原則。
    何況，刑法上之「販賣」應同於民法上「買賣」之「出賣」，販賣者為出賣人，
    買受者為買受人。民法第一五三條以雙方意思合致，買受人有買受之意思表示，
    出賣人有出賣之意思表示，始成立民法第三百四十五條之買賣契約，此亦與國民
    法律感情相符。是故僅出賣人有出賣之意思，而無相對人時，自無從成立民法上
    「買賣」契約，當亦無刑法「販賣」之行為；若有出賣人出賣之意思表示，買受
    人亦有買受之意思表示，在民法上固為買賣契約，依民法第三百四十八條、第三
    百六十七條，互相享受權利並負擔義務；惟在刑法上，以著手販賣，為既遂未遂
    之判斷標準；若已經交付，為販賣既遂；若未至交付，則為販賣未遂。申言之，
    在民法買賣契約成立時，在刑法可能尚未著手交付；惟傳統實務前述見解，尚未
    著手交付，連買賣契約都未必成立，卻要成立販賣既遂罪，不僅違背刑法著手之
    概念，甚且超越民法買賣之觀念，有違國民法律感情，等於把抽象存在之意圖，
    虛擬為已著手之具體行為而加以處罰；若刑罰之科處，能以虛擬推論之方式為之
    ，罪刑法定原則將失其存在之意義。
    綜合上述理由，本院認販賣毒品，以賣出毒品為其構成要件；若意圖為販賣而僅
    有買入毒品之行為，尚未著手接洽有意買受毒品之人時，僅成立意圖販賣而持有
    毒品罪，而非販賣毒品罪。
Ｂ、所犯罪名──意圖販賣而持有
    核被告所為，係犯毒品危害防制條例（下稱本條例）第五條第二項之意圖販賣而
    持有第二級毒品罪、第十一條第一項之持有第一級毒品罪。起訴經變更法條為意
    圖販賣而持有第二級毒品部分，雖未論及移送併案部分，然併案部分與該部分既
    具有連續犯之關係，為裁判上一罪，依審判不可分原則，本院自應併予審判。上
    述第二級毒品部分，公訴意旨認應依本條例第二條第二項之販賣第二級毒品罪處
    斷，推其理由可能有二：其一，即前述實務之見解，以買入作為「販入」，認為
    買入即為販賣既遂；觀其起訴書使用「販入」二字，並稱被告係販賣罪之連續犯
    自明。其二，起訴事實後段認為被告「於八十九年六月九日晚間，販賣安非他命
    予不詳買主，得款七萬元」云云。就前者而言，販賣即是賣出，不包括買入，已
    如前述，於茲不贅。就後者而言，其理由僅稱「被告甲○○到案後，共為警取出
    壹拾壹萬肆仟元，被告始則供稱係向家人借得，再供稱係向友人李庚欽借來，經
    警以電話向李庚欽查證後，李庚欽表示僅借伍萬元予被告，被告見無法圓謊，再
    改稱該柒萬元係向己○○借得；被告就該筆錢之來源一再閃爍其詞，顯然該筆錢
    來源可疑，參酌被告於夜間攜帶大量安非他命外出，其目的顯在脫手牟利，該筆
    款項應係販賣安非他命所得無訛」云云，其證據僅為扣案之安非他命等物；然則
    ，遍查全卷，並無可得認定被告「於八十九年六月九日晚間，販賣安非他命予不
    詳買主，得款七萬元」之事實及證據，公訴事實此段論述當係推測之詞，無從證
    明。此部分無從證明被告犯罪；惟其意圖販賣而持有第二級毒品之基本事實相同
    ，其起訴法條應予變更。
    其次，就前述事實１部分，被告與丁○○之間，有犯意之聯絡及行為之分擔，皆
    為共同正犯。被告前後多次意圖販賣而持有第二級毒品之行為，時間緊接，構成
    要件相同，顯係基於概括犯意而反覆為之，為連續犯，應論以一罪，並加重其刑
    。被告同時持有第一級毒品海洛因二小包之罪，為想像競合犯，應從一重之意圖
    販賣而持有第二級毒品罪處斷。被告曾受前述刑之執行，有本院被告全國前案紀
    錄表及台灣高等法院檢察署被告刑案資料查註資料表在卷可稽；其於有期徒刑執
    行完畢後，五年以內再犯有期徒刑以上之本罪，為累犯，應遞予加其刑。惟查：
    被告之品行，乃量刑考量情狀之一。法官在量刑時，對於素行不良者，依刑法第
    五十七條第六款之規定，自然有所斟酌，是為道德上之自然加重；刑法再有累犯
    之設，不過立法者設定司法者「應」加重其刑而已，是為法律上之強迫加重。然
    則，被告就其前次犯罪行為已受有期徒刑之執行，其責任已經抵償，若再將其前
    次犯罪行為納入本次犯罪行為而一併評價，再予加重其刑，就其所加重部分，實
    係將前次已受責任抵償之行為再次非難，顯然違背評價禁止原則，其再次處罰結
    果，自亦違背雙重處罰禁止原則，同時使得被告受到不平等之待遇，亦屬違背平
    等原則；因此，累犯制度是否違憲，已堪質疑。何況，出獄而再犯，可見監獄教
    化不彰，監獄教化不彰而怪罪被告，反而以不利益加之其身，又豈合國民主權之
    原理？申言之，司法者自會考量加重，立法者之強迫加重，並無必要，併此說明
    之。
三、違憲審查
    按「比例原則」要求行政、立法及司法行為，其手段與其所欲實現之目的間，應
    有合理之比例關係，不得不成比例。「法益原則」要求刑事立法，唯在有法益侵
    害及法益危險時，始有犯罪化之必要；唯有在法益與刑罰具有相當性時，始得為
    該種刑罰或該級刑度之賦予。「法益原則」要求任何行為要加以犯罪化，必因其
    法益受到侵害或危險。蓋刑事立法之核心，在於其所保護之法益。刑法之任務，
    在於法益之保護。無法益保護，無刑法可言；亦即無法益受到侵害或危險，則無
    施以刑罰之必要。行為如未造成「法益侵害」或「法益危險」，則無將之犯罪化
    之必要。在法益侵害，為「實害犯」；在法益危險，為「危險犯」。再者，法益
    本身依其價值評價之強度，而呈現法益位階。生命、身體、自由、名譽、財產五
    者，按其順序，而高低位階化。生命法益最高，其次身體法益，其次自由法益，
    其次名譽法益，而財產法益最低。此五種傳統法益，稱之為「個人法益」。在個
    人法益以外之「一般法益」或「團體法益」，亦必須其與個人法益具有關連性者
    ，始得為刑法所保護之一般法益。危險犯不過造成法益危險，亦未至法益侵害，
    亦立法加以犯罪化。其原因無他，以其對最高位階之生命法益造成危險，一般稱
    之為公共危險。惟刑法之有預備殺人罪、預備放火罪、預備強盜罪、預備擄人勒
    贖罪，均因其故意行為已造成生命法益之危險；否則，各該罪即無設預備犯之必
    要。如係單純對身體、自由、名譽、財產等法益危險之故意行為，並未加以犯罪
    化而設預備犯。
    然則，製造、運輸、販賣毒品之行為，不過對「身體」法益具有危險，高位階之
    生命法益尚無直接危險，何以仍須加以犯罪化？蓋施用毒品者，其身體往往產生
    強烈耐藥性、依賴性和禁斷症狀，進而對疼痛感覺遲緩、呼吸被抑制、瞳孔收縮
    等；如持續濫用至中毒，或因呼吸衰竭，或因血壓降低而至休克死亡。其危及者
    係不特定多數人，並非少數人，亦即少量毒品即有大量危險，以是之故，立法將
    之犯罪化。惟依法益原則觀之，將製造、運輸、販賣毒品行為犯罪化，係「危險
    犯」之立法，並非實害犯之立法，有防患於未然之意，其犯罪化之立法固亦有據
    ；然則，製造、運輸之後，必以販賣為其最後目的，而販賣毒品乃必須買受者自
    願配合，亦即需要相對人協力始得完成之行為。因此，即便應予重罰，充其量只
    能依罪刑相當原則而比例加重，處以自由刑即為已足，亦不應有剝奪其生命法益
    之相對死刑以及使之永久隔離社會之無期徒刑！此之觀之二十四年施行之刑法，
    其第二百五十七條第二項之販賣或運輸海洛因罪之刑罰，不過三年以上十年以下
    有期徒刑而已自明；乃四十四年施行之肅清煙毒條例，其第五條第一項製造、運
    輸、販賣毒品罪之刑罰，竟為唯一死刑；遲至八十一年修法時，始改為死刑或無
    期徒刑。未料，八十七年五月二十日施行之本條例沿之，對於製造、運輸或販賣
    第一級毒品之處罰，仍為死刑與無期徒刑。對於製造、運輸或販賣第二級毒品之
    處罰，竟是無期徒刑或七年以上有期徒刑；死刑或無期徒刑之刑罰所欲保護者，
    竟是身體法益，並非生命法益；其所欲防止者，竟是法益危險行為，並非法益實
    害行為。相形之下，可知以死刑或無期徒刑而處罰製造、運輸或販賣毒品之行為
    ，不合法益原則甚明。
    至於製造、運輸毒品之後，在販賣行為之前之「持有」行為，亦不過對「身體」
    法益具有危險，其危險距離更為遙遠，其仍加以犯罪化，乃刑罰之前置化，依同
    一法理，可認其有必要；惟其刑罰必須以適度之有期徒刑為限。意圖販賣而持有
    第一級毒品罪，本條例規定為無期徒刑或十年以上有期徒刑；意圖販賣而持有第
    二級毒品罪，本條例規定為五年以上有期徒刑。然則，已著手於犯罪行為之實行
    而不遂者，為未遂犯，得按既遂犯之刑減輕之。依刑法第六十五條規定，無期徒
    刑減輕後，為七年以上有期徒刑。因意圖販賣而持有第一級毒品行為，尚未至著
    手販賣，其罪責較之販賣第一級毒品未遂罪還輕，尚不必至七年以上有期徒刑，
    何況十年以上有期徒刑？同理，製造、運輸、販賣第二級毒品罪減輕後，為三年
    六月以上有期徒刑。因意圖販賣而持有第二級毒品行為，尚未至著手販賣，其罪
    責較之販賣第二級毒品未遂罪還輕，尚不必至三年六月以上有期徒刑，何況五年
    以上有期徒刑？因此，在意圖販賣而持有第一級毒品罪及至於意圖販賣而持有第
    二級毒品罪，其立法之罪刑不相當，違背罪刑相當原則甚明。
四、刑罰裁量
    德國基本法第一條第一項規定：「人性尊嚴不可侵犯。尊重及保護人性尊嚴，乃
    所有國家權力機構之義務。」尊重及保護其人性尊嚴，既係行政、立法、司法機
    關之義務，即非權利。因此，「罪刑相當原則」要求法官在量刑時，應依法益之
    位階，重所當重，輕所當輕，必使罪得其刑而刑當其罪；不得重罪而輕判，或輕
    罪而重判；期使責任與刑罰得以相適應，而具有相當性。地藏十輪經（第三卷）
    云：「若犯重罪，應重治罰；若犯中罪，應中治罰；若犯輕罪，應輕治罰；令其
    慚愧，懺悔所犯。」其此之謂也！如前所述，無論就比例原則觀之，或就法益原
    則觀之，或就罪刑相當原則觀之，製造、運輸、販賣第二級毒品之行為，並無賦
    予或處以無期徒刑或七年以上有期徒刑之必要。其意圖販賣而持有第二級毒品罪
    ，亦無賦予五年以上有期徒刑之必要。準此以觀，被告顯有可憫恕之情狀，原可
    考慮依刑法第五十九條而減輕其刑；惟因被告係連續犯，又屬累犯，加加減減，
    並無多大意義；因此，本院認為在兩次加重其刑時，從輕加重，以資調和即可，
    並無援用刑法第五十九條減輕之必要。此外，再參以被告之品性、生活狀況、智
    識程度、犯罪之目的、手段、犯罪時所受刺激、犯罪後之態度等一切情狀後，本
    院認為量處如主文第一項所示之自由刑，可以使其罪刑相當，以使量刑合理化，
    並期被告之自新。
五、從刑沒收
    扣案第二級毒品安非他伍包（即中包、貳小包，毛重共陸拾玖點玖公克，淨重
    共陸拾陸點陸公克）、又貳拾壹包（毛重共伍佰伍拾玖點玖公克，淨重共伍佰肆
    拾伍點肆公克）、又壹大包（毛重佰貳拾柒點伍公克），以及、海洛因貳小包
    （毛重共貳點陸公克，淨重共貳點貳公克），係查獲之毒品，無論屬於犯人與否
    ，均應宣告沒收銷毀之；電子磅秤貳台、分撥器壹支、分裝袋壹批（約伍佰個）
    、又壹佰拾肆只、又柒拾只（大袋七只、中袋四十四只、小袋十九只），係供犯
    罪所用之物，且或為被告所有，或為共犯丁○○所有（指磅秤一台），均應宣告
    沒收。至於扣案其餘之物，或不知何人所有（如身分證），或僅係供吸食所用之
    物，並非供販賣預備之物（如吸食器），或無從證明與本案有關（如新台幣十一
    萬四千元），不得宣告沒收，併此說明之。
    其次，本條例第十一條第三項所謂「專供施用毒品之器具」，應指其器具成形之
    初，即被設計專供施用毒品之用，而具有繼續使用之性質者而言；若其成形之初
    ，係別有他用，其後才被利用或暫用來供作吸毒之用；或其僅可使用一次或數次
    即應丟棄，而不具繼續使用之性質者，應非該條所謂之「專供施用毒品之器具」
    。準此以觀，本案之電子磅秤、分撥器及分裝袋，不過暫被借為吸食之用，並非
    自始「專供施用」毒品之器具，即非違禁物，原本僅得依刑法第三十八條第一項
    第二款之規定而宣告沒收，惟在本罪，依本條例第十九條第一項之特別規定而宣
    告沒收，不得依本條例第十八條第一項之規定而宣告沒收銷燬之；否則，若認其
    係專供施用毒品之器具，而為違禁物，依本條例之規定而宣告沒收銷燬之時，被
    告將另觸犯本條例第十一條第三項之持有施用毒品器具罪，並不合理，亦併此而
    說明之。
乙、不成罪部分
一、公訴意旨略以：被告於八十九年四月下旬某日，在基隆市廟口夜市，購買第二級
    毒品安非他命一大包（毛重共五百五十九點九公克，淨重共五百四十五點四公克
    ），攜回桃園市○○街八十二號四樓之一之住處；又於八十九年六月十日凌晨一
    時許，自台北市○○○路○段二六九巷二弄九號二樓之住處，攜帶安非他命一大
    包（毛重三百二十七點五公克）至基隆市七堵區，邀請乙○○駕駛ＭＺ─２０１
    ６號自用小客車載其尋找買主，乙○○允為載送，行至基隆市○○路四號前時，
    為警查獲，因認被告另犯本條例第四條第二項之「運輸」第二級毒品罪嫌云云。
二、經查：
１、本條例第四條第一項所規範之行為，如同刑法第二十章之鴉片罪章，均係製造、
    運輸及販賣，且其法定刑相同。運輸乃製造後販賣或再販賣前之行為。申言之，
    運輸乃為販賣之準備行為，或販賣與再販賣之中間行為。製造、販賣毒品，將使
    不特定多數人有施用毒品之可能，而有其危險；列為同一條項之「運輸」，亦須
    有使不特定多數人接觸毒品之危險時，始能謂有對不特定多數人之「身體」法益
    造成危險。由此可知，所謂運輸，乃運行、輸送之意；在主觀上，必須行為人具
    有為自己或他人運輸之意思始可；若行為人無此認知，縱有空間上之移動，亦非
    運輸。同時，必須行為人認知其運輸係供自己或他人販賣，始足當之；若僅因單
    純持有或為施用而持有，而有空間上之移動，並非運輸；否則，若攜帶毒品旅行
    而準備施用，卻要論以運輸毒品罪，顯然違背法感甚遠。其次，在客觀上，必須
    具有相當之空間移動始可；若僅係短程之移動，並非運輸。否則，若認有甲地至
    乙地之空間移動，即為運輸，在販賣未遂時，行為人全部成立運輸罪，顯然並無
    販賣罪成立之餘地，如此，應非立法之本意。
２、本院認為被告並未成立運送第二級毒品罪，惟因公訴人認為被告運輸第二級毒品
    罪部分，與已變更法條為意圖販賣而持有第二級毒品罪部分之販賣毒品罪，具有
    方法、結果之牽連關係，為牽連犯，屬於裁判上一罪，爰不另為無罪之諭知。其
    理由如下：
Ａ、就前者而言，被告於八十九年四月下旬某日，在基隆市廟口夜市，購買第二級毒
    品安非他命一大包後，固攜回其桃園市○○街八十二號四樓之一之住處；惟此係
    意圖販賣而持有第二級毒品之繼續行為，其目的在於攜回家中藏放，不在運輸，
    亦即其主觀上並無運輸以供販賣之意，自無成立運輸第二級毒品罪之餘地；否則
    ，前述意圖販賣而持有第二級毒品即無適用之餘地，豈是合理？
Ｂ、就後者而言，被告於八十九年六月十日凌晨一時許，自台北市○○○路○段二六
    九巷二弄九號二樓之住處，攜帶安非他命一大包，至基隆市七堵區，邀請乙○○
    駕駛ＭＺ─２０１６號自用小客車載其尋找買主，乙○○允為載送，並行至基隆
    市○○路四號前；此部分被告固在尋找買主，以供販賣，惟其既在尋找買主，運
    輸之目的地不明，主觀上即無兩地間運行、輸送之認識；而其由台北南港區而至
    七堵，再由他人開車接送至基隆市，其距離相隔不遠，客觀上亦無評價為運送之
    必要；否則，若其進而交付未遂，原應成立販賣第二級毒品未遂罪，在此見解下
    ，只因有空間之移動，反而要成立運輸第二級毒品罪，販賣第二級毒品未遂竟無
    適用之餘地，豈是合理？
丙、併案之一部分退回
    前述移送併案意旨另以：被告基於概括之犯意，於八十九月三月間，在台北市○○街十三巷十六之三號四樓，連續轉讓第二級毒品安非他命給予丁○○，因認被
    告另涉有毒品危害防制條例第八條第一項之轉讓第二級毒品罪嫌云云。惟查：被
    告固坦承其有二、三次轉讓安非他命給予證人張志龍，核與證人張志龍所述情節
    相符；惟按連續犯係指行為人基於概括之犯意，連續實施數個可以獨立成罪之行
    為，而觸犯構成要件相同之罪名而言；起訴被告販賣第二級毒品罪部分，既經變
    更法條而改依意圖販賣而持有第二級毒品罪論處，已如前述；移送併案而經一併
    判決有罪部分，亦依意圖販賣而持有第二級毒品罪處斷，亦如前述；因此，移送
    併案之此部分即轉讓第二級毒品罪部分，與意圖販賣而持有第二級毒品罪部分，
    僅其持有之基礎行為相同，其犯罪之構成要件行為並不相同，自不生連續犯之關
    係，並非裁判上一罪，本院無從併予審判，此部分應退回檢察官另行處理，併此
    說明之。
丁、據上論結，應依刑事訴訟法二百九十九條第一項前段、第三百條、毒品危害防制
    條例第五條第二項、第十八條第一項前段、第十九條第一項、刑法第十一條前段
    、第二十八條、第五十六條、第五十五條、第四十七條，判決如主文。
本案經檢察官吳佳齡到庭執行職務。
中      華      民      國    九十一    年      七      月    三十一    日
                                    台灣基隆地方法院刑事庭
                                        法  官  陳  志  祥
右正本證明與原本無異。
如不服本判決，應於收受送達後十日內，向本院提出上訴狀，敘述上訴之理由，上訴
於台灣高等法院，並應按他造當事人之人數附具繕本。
中      華      民      國    九十一    年      八      月      二      日
                                        書記官  盧  鏡  合
附錄論罪法條：
毒品危害防制條例第五條第二項：
意圖販賣而持有第二級毒品者，處無五年以上有期徒刑，得併科新台幣五百萬元以下
罰金。
毒品危害防制條例第十一第一項：
持有第一級毒品者，處無三年以上有期徒刑、拘役或新台幣五萬元以下罰金。
